【裁判字號】    98,上易,1410
【裁判日期】    980708
【裁判案由】    竊盜
【裁判全文】
臺灣高等法院刑事判決                98年度上易字第1410號
上  訴  人
即  被  告  丙○○
                    現於台灣臺北看守所（
上列上訴人因竊盜案件，不服臺灣板橋地方法院98年度易字第
857號，中華民國98年4月30日第一審判決（起訴案號：臺灣板橋
地方法院檢察署98年度偵字第6024號），提起上訴，本院判決如
下：
    主  文
原判決撤銷。
丙○○犯如附表編號一至七所示之柒罪，各處如附表編號一至七
所示之宣告刑，應執行有期徒刑參年伍月。
    事  實
一、丙○○前於民國（下同）77年間犯竊盜案件，經原審即臺灣
    板橋地方法院以77 年度訴字第269號判決判處有期徒刑10月
    確定；又於79年間犯竊盜案件，經同院以79年度訴字第303
    號判決判處有期徒刑10月確定，後經同院以80年度聲減字第
    106號裁定減刑為有期徒刑5月；又於89年間犯竊盜案件，經
    同院以89年度易字第1544號判決判處拘役40日確定；又於89
    年再犯竊盜及侵占案件，經同院以90年度易字第1328號判決
    分別判處有期徒刑1年6月、罰金銀元3千元確定；又於95 年
    間犯竊盜案件，經同院以95年度簡字第7457號簡易判決判處
    拘役55日確定；又於96年間犯竊盜案件，經同院以96年度簡
    字第3775號簡易判決判處拘役70日確定；前開二案經同院以
    96年度聲減字第4716號裁定分別減刑為拘役27日、35日，應
    執行拘役60日確定，甫於96年10月15日縮刑期滿執行完畢。
    其另於94年間犯詐欺案件，經同院以94年度訴字第813號判
    決判處有期徒刑9月，經提起上訴後，由本院以94年度上訴
    字第2970號判決撤銷原判決，改判處有期徒刑6月確定，於
    95年6月15日以易科罰金執行完畢（於本案七罪均構成累犯
    ）。
二、詎丙○○猶不知悔改，復意圖為自己不法之所有，分別基於
    竊盜之犯意，分別於如附表編號一至七所示之時間、地點，
    以附表編號一至七所示之方式，竊取如附表編號一至七所示
    之人之財物，得手後逃逸（各次行竊之具體時、地、行竊方
    式、竊取之財物及查獲方式均詳如附表編號一至七所示，另
    附表編號一、五至七有關無故侵入他人建築物部分，均未據
    告訴）。丙○○於附表編號一至四、六所示之竊盜犯行，在
    未被有偵查權之公務員或機關發覺前，即向訊問之臺北縣政
    府警察局樹林分局警員自承犯行並接受裁判，因而查悉上情
    。
三、案經被害人丁○○、乙○○、庚○○、戊○○告訴臺北縣政
    府警察局樹林分局報告臺灣板橋地方法院檢察署檢察官偵查
    起訴。
    理  由
壹、程序部分：
    按被告以外之人於審判外之陳述，雖不符刑事訴訟法第159
    條之1 至第159 條之4 之規定，而經當事人於審判程序同意
    作為證據，法院審酌該言詞陳述或書面陳述作成時之情況，
    認為適當者，亦得為證據；當事人、代理人或辯護人於法院
    調查證據時，知有刑事訴訟法第159 條第1 項不得為證據之
    情形，而未於言詞辯論終結前聲明異議者，視為有前項之同
    意，刑事訴訟法第159 條之5 第1 項、第2 項分別有明文。
    感恩感恩經查，本判決下列所引用之被告以外之人於審判外
    之陳述，檢察官及被告於原審及本院言詞辯論終結前均未聲
    明異議，本院審酌上開證據資料製作時之情況，尚無違法不
    當及證明力明顯過低之瑕疵，亦認為以之作為證據應屬適當
    ，故揆諸前開規定，爰依刑事訴訟法第159條之5規定，認前
    揭證據資料均有證據能力。
貳、實體部分：
一、上開附表編號一、三至七所示之犯罪事實，業據上訴人即被
    告丙○○於警詢、偵查、原審及本院審理時坦承不諱，核與
    證人即被害人丁○○、甲○○、乙○○、己○○、PEAMPATT
    ARAP WORAPAK及被害人庚○○之弟弟賴源明及證人黃家稜、
    陳柏翰於警詢時指證情節相符，復有「樹林當舖」典當紀錄
    影本1紙、自願受搜索同意書2紙、臺北縣政府警察局樹林分
    局扣押物品目錄表4紙、贓物認領保管單4紙、贓證物照片5
    幀、監視器畫面翻拍照片10幀、失竊現場照片4幀、搜索現
    場照片4幀附卷可稽，足認被告上開自白與事實相符，堪予
    採信。
二、被告在原審審理時雖辯稱：伊在臺北縣樹林市○○路上拾得
    皮包1個，內有戊○○所有之「中國石油公司加油會員卡」1
    張及筆1支，皮包內沒有其他財物或證件，伊並未竊取戊○○的皮包等語；在本院審理時復辯稱：「附表編號二被害人
    稱中國石油加油卡是在鶯歌丟掉的，但我是在樹林那邊撿到
    的。」云云，惟查，被告於警詢及偵訊時，均供稱確有在前
    開時地竊取被害人戊○○之皮包及其內財物、證件等物（詳
    98年度偵字第7531號偵查卷第11頁背面及98年度偵字第602
    4號偵查卷第70頁）；且本件被害人戊○○所有之皮包遭竊
    後，並未向警方報案，而係被告於98年2月21日供出竊取被
    害人戊○○所有皮包後，員警始通知被害人戊○○於98年2
    月22日至臺北縣政府警察局樹林分局製作警詢筆錄，是倘本
    件並非被告所為，何以被告於警詢及偵訊時所述竊取時地、
    竊盜之經過情形，均與被害人戊○○所言相合，足徵被告確
    有於如附表編號二所示時、地竊取被害人戊○○所有之皮包
    1 只甚明。被告嗣於原審及本院審理時所為前開辯解，顯係
    卸責之詞，不足採信。至公訴意旨認被告另有竊取被害人戊○○所有之易利信廠牌K319行動電話1支（價值約新臺幣3,0
    00元），惟查被告於警詢、偵訊時均堅決否認有竊取上開行
    動電話1支，復查無其他證據證明被告確有竊取上開行動電
    話，是此部分尚屬不能證明，惟因與其被認定有罪部分係屬
    同一竊盜行為之關係，故不另為無罪之諭知，附此敘明。
三、綜上所述，本件事證明確，被告犯行洵堪認定，應予依法論
    科。
四、按刑法第321 條第1 項第1 款所謂有人居住之建築物，雖不
    以行竊時居住之人即在其內為必要，但必須通常為人所居住
    之處所，始足以當之，此有最高法院47年台上字第859 號判
    例足供參照。次按刑法第321 條第1 項第2 款將「門扇」、
    「牆垣」、「其他安全設備」並列，則所謂「門扇」係專指
    門戶而言，應指分隔住宅或建築物內外之間之出入口大門而
    言，而所謂「其他安全設備」，係指門扇、牆垣以外，依通
    常觀念足認防盜之一切設備而言，如電網、門鎖以及窗戶等
    是，至於住宅或建築物內部諸門，則應認係「其他安全設備
    」。另按同條款所謂「毀」係指毀損，稱「越」則指踰越或
    超越，祇要踰越或超越門扇、牆垣或其他安全設備之行為使
    該門扇、牆垣或其他安全設備喪失防閑作用，即該當於上開
    規定之要件。
五、查，本件附表編號一之興旺塑膠股份有限公司之工廠及編號
    七之齊揚針織廠，均非供人居住，僅為其等員工辦公使用之
    處所，業經證人丁○○、PEAMPATTARAP WORAPAK於警詢時證
    述明確，是核被告此部分所為，係犯刑法第320條第1項之普
    通竊盜罪。另查，本件附表編號六所示，被告係因發現被害
    人賴俊源所屬公司入口大門之升降鐵捲門控制升降開關未上
    鎖牢固，遂徒手開啟之，待鐵捲門上升後侵入該公司辦公室
    內行竊，且被告於原審訊問時，堅稱犯案時間係將近清晨7
    時許，然由卷附資料，尚無從得知被告確係在當日凌晨3時
    58分入內行竊，應更正附表編號六所示之犯罪時間為98年2
    月19日7時許；而觀諸二月間清晨7時許，當時天色應已天亮
    ，是核被告此部分所為，係犯刑法第320條第1項之竊盜罪。
    又被告所犯如附表編號二至五所示之罪，分別係犯刑法第32
    0條第1項之普通竊盜罪。公訴意旨認被告所為如附表編號一
    、六、七所示部分係涉犯加重竊盜罪，尚有未合，惟因起訴
    事實與本院認定之事實，二者基本社會事實同一，爰依法變
    更起訴法條。
六、被告前因自77年間起即有多次竊盜、侵占及詐欺罪前科紀錄
    ，並經分處罪刑；其於94年間所犯詐欺案件，經原審法院以
    94年度訴字第813號判決判處有期徒刑9月，經提起上訴後，
    由本院以94年度上訴字第2970號判決撤銷原判決，改判處有
    期徒刑6月確定，於95年6月15日以易科罰金執行完畢，此有
    本院被告前科紀錄表附卷可稽；其於執行完畢後五年之內再
    故意犯本件竊盜罪七次，均為累犯，應依刑法第47條第1項
    規定，各加重其刑。又附表編號一至四及編號六等五罪，被
    告係在承辦警員訊問，在未發覺其犯此部分罪前，自承犯該
    五罪，合於刑法第62條前段自首之規定，應依該規定各減輕
    其刑，並先加後減之。
七、原審對被告予以論罪科刑固非無見，惟查：原審判決就被
    告所犯七罪均應成立累犯部分，在理由中並未說明被告所以
    成立累犯之理由及依據，亦未說明應依累犯之規定加重其刑
    之意旨，要有未當。原審判決就被告所犯附表編號一至四
    及六號之竊盜犯行，並未說明被告應依刑法自首之規定減輕
    其刑之意旨及理由，亦有未合。本件被告之上訴意旨指原判
    決就其所犯咐表編號一至四及六號部分，未依自首之規定減
    其刑為不當，為有理由；其上訴意旨雖未指摘原審判決之判
    決理由欄，未說明依刑法累犯之規定加重其刑之意旨係屬不
    當，惟原判決既有上開可議之處，自屬無可維持，自應予全
    部撤銷改判。爰審酌被告丙○○曾有多次竊盜前科，並經執
    行徒刑完畢出監後仍未知檢束其行為，再以其犯罪動機為失
    業、年紀大不容易找到工作而為狡辯，若其稍有悔悟之心，
    衡無再為本件犯行之理，況其犯罪態樣多係利用被害人所屬
    之工作場所忙碌且未閉門防盜之際，亦有假借應徵工作名義
    進入被害人工作場所以降低被害人之戒心後，徒手行竊之犯
    罪手段、動機等一切情狀，各量處如主文第二項所示（即附
    表「宣告刑」欄所載之刑），並定其應執行刑如主文第二項
    所示之有期徒刑3年5月，以示儆懲。
參、據上論結，應依刑事訴訟法第369條第1項、第364條、第299
    條第1項前段、第300條，刑法第320條第1項、第47條第1項
    、第62條前段、第51條第5款，刑法施行法第1條之1第1項、
    第2項前段，判決如主文。
本案經檢察官張秋雲到庭執行職務。
中    華    民    國    98    年    7     月    8    日
                  刑事第十六庭審判長法  官  溫耀源
                                    法  官  王敏慧
                                    法  官  許增男
以上正本證明與原本無異。
不得上訴。
                                    書記官  廖麗蓮
中    華    民    國    98    年    7     月    9     日
附表：
┌──┬────┬────┬──────┬───┬───────┬────┬──────────┐
│編號│ 時  間 │ 地  點 │  行竊方法  │被害人│竊得財物      │宣 告 刑│備註                │
│    │        │        │            │      │              │        │                    │
├──┼────┼────┼──────┼───┼───────┼────┼──────────┤
│ 一 │97年7 月│臺北縣土│趁廠內工人趕│丁○○│土地公神像1 尊│丙○○竊│丙○○於同日持上開竊│
│    │12日凌晨│城市承天│工，無人注意│      │（起訴書漏載，│盜，累犯│得之金牌前往址設臺北│
│    │4時許   │路10之2 │之際，自開啟│      │應予補充）及懸│，處有期│縣樹林市○○路○段328│
│    │        │號興旺塑│之工廠鐵門侵│      │掛在該土地公神│徒刑7月 │號之「樹林當舖」典當│
│    │        │膠股份有│入（無故侵入│      │像上之金牌4面 │（自首）│，得款4千元。       │
│    │        │限公司之│他人建築物部│      │（共計2錢，價 │。      │                    │
│    │        │工廠內  │分未據告訴）│      │值約6千元）。 │        │                    │
│    │        │        │。          │      │              │        │                    │
│    │        │        │            │      │              │        │                    │
│    │        │        │            │      │              │        │                    │
│    │        │        │            │      │              │        │                    │
│    │        │        │            │      │              │        │                    │
├──┼────┼────┼──────┼───┼───────┼────┼──────────┤
│ 二 │97年10月│臺北縣鶯│趁戊○○未將│戊○○│戊○○之健保卡│丙○○竊│經警於98年2月21日下 │
│    │28日上午│歌鎮中山│停放該處之車│      │、身份證、汽機│盜，累犯│午1時30 分許在丙○○│
│    │10 時許 │路64號中│牌號碼T3-915│      │車駕照、中國石│，處有期│隨身攜帶之皮夾內起出│
│    │        │國砂輪鶯│0 號自用小貨│      │油會員卡、郵局│徒刑7月 │上開竊得之中國石油會│
│    │        │歌廠    │車之車門上鎖│      │提款卡、土地銀│（自首）│員卡1 張（業已發還楊│
│    │        │        │，並暫離座車│      │行提款卡、花蓮│。      │晃信）。            │
│    │        │        │卸貨之際，逕│      │二信提款卡各 1│        │                    │
│    │        │        │以徒手開啟車│      │張及現金8 百元│        │                    │
│    │        │        │門，進而竊取│      │（起訴書漏載現│        │                    │
│    │        │        │戊○○置在副│      │金8 百元，應予│        │                    │
│    │        │        │駕駛座座椅上│      │補充）等物。  │        │                    │
│    │        │        │之腰包1 個（│      │              │        │                    │
│    │        │        │內容物詳竊得│      │              │        │                    │
│    │        │        │財物欄所載）│      │              │        │                    │
│    │        │        │。          │      │              │        │                    │
├──┼────┼────┼──────┼───┼───────┼────┼──────────┤
│ 三 │98年2月 │臺北縣樹│假借應徵司機│甲○○│甲○○之身分證│丙○○竊│經警於98年2月20日下 │
│    │4日上午 │林市忠愛│工作為由進入│      │、佳瑪進口精品│盜，累犯│午5時5分許，在丙○○│
│    │10時許  │街2號3樓│上址3 樓辦公│      │生活館VIP 卡、│，處有期│位於臺北縣樹林市太平│
│    │        │（起訴書│室內，趁無人│      │愛買卡、全聯福│徒刑7月 │路150巷39弄2號3 樓住│
│    │        │誤載為臺│注意之際竊取│      │利中心福利卡、│（自首）│處房間抽屜內起出上開│
│    │        │北縣樹林│甲○○置放在│      │7-ELEVEN加值卡│。      │竊得之佳瑪進口精品生│
│    │        │市○○路│桌上之皮包1 │      │、名佳美VIP 卡│        │活館VIP卡、愛買卡、 │
│    │        │150巷39 │個（內容物詳│      │、合作金庫提款│        │全聯福利中心福利卡、│
│    │        │弄2號3樓│竊得財物欄所│      │卡各1 張及現金│        │7-ELEVEN加值卡各1張 │
│    │        │，應予更│載）。      │      │4千2百元等物。│        │（業已發還甲○○）。│
│    │        │正）    │            │      │              │        │                    │
├──┼────┼────┼──────┼───┼───────┼────┼──────────┤
│ 四 │98年2月 │臺北縣樹│趁乙○○忙於│乙○○│乙○○之身分證│丙○○竊│經警於98年2月21 日下│
│    │14日下午│林市中山│施工未及注意│      │、健保卡、機車│盜，累犯│午1時30 分許在丙○○│
│    │4時許   │路2段151│之際，進入工│      │行照各1 張、印│，處有期│隨身攜帶之皮夾內起出│
│    │        │巷16號中│地內竊取李雪│      │章1枚、眼鏡1副│徒刑7月 │上開竊得之健保卡1 張│
│    │        │國砂輪樹│寬置放在臨時│      │、水果刀1 把、│（自首）│（業已發還乙○○）。│
│    │        │林廠對面│工作桌底層之│      │臺灣銀行存摺 1│。      │                    │
│    │        │建築工地│包包1個（內 │      │本及現金1 萬餘│        │                    │
│    │        │        │容物詳竊得財│      │元等物。      │        │                    │
│    │        │        │物欄內所載）│      │              │        │                    │
│    │        │        │。          │      │              │        │                    │
├──┼────┼────┼──────┼───┼───────┼────┼──────────┤
│ 五 │98年2月 │臺北縣樹│騎乘其所有，│己○○│測試電表1個、 │丙○○竊│丙○○得手後旋將上開│
│    │18日下午│林市保安│登記於黃家稜│      │鉗子3 支、螺絲│盜，累犯│黑色工具袋丟棄在臺北│
│    │3時40分 │二街116 │名下之車牌號│      │起子5支、扳手4│，處有期│縣樹林市○○街○ 段附│
│    │許      │號      │碼TP2-572 號│      │支及電子零件等│徒刑8月 │近。                │
│    │        │        │重型機車至上│      │物。          │（未自首│                    │
│    │        │        │址，趁無人注│      │              │）。    │                    │
│    │        │        │意之際，侵入│      │              │        │                    │
│    │        │        │上址1 樓竊取│      │              │        │                    │
│    │        │        │己○○所有之│      │              │        │                    │
│    │        │        │黑色工具袋1 │      │              │        │                    │
│    │        │        │個（內容物詳│      │              │        │                    │
│    │        │        │竊得財物欄內│      │              │        │                    │
│    │        │        │所載，另無故│      │              │        │                    │
│    │        │        │侵入他人建築│      │              │        │                    │
│    │        │        │物部分未據告│      │              │        │                    │
│    │        │        │訴）。      │      │              │        │                    │
├──┼────┼────┼──────┼───┼───────┼────┼──────────┤
│ 六 │98年2月 │臺北縣樹│因上址公司入│庚○○│電腦主機1臺（ │丙○○竊│丙○○於同日下午2 時│
│    │19日上午│林市八德│口大門之升降│      │價值約2萬元） │盜，累犯│許持上開竊得之電腦主│
│    │7時許   │街160號1│鐵捲門控制升│      │、庚○○之護照│，處有期│機1 臺前往址設臺北縣│
│    │        │樓      │降開關未上鎖│      │、台胞證、香港│徒刑7月 │樹林市○○街58號之「│
│    │        │        │牢固，丙○○│      │許可證各1 張及│（自首）│電腦維修王」變賣予不
│    │        │        │遂開啟之，待│      │紀念幣1套。   │。      │知情之陳柏翰（所涉贓│
│    │        │        │鐵捲門上升後│      │              │        │物犯行，另為不起訴處│
│    │        │        │侵入公司辦公│      │              │        │分），得款450 元。經│
│    │        │        │室內行竊（無│      │              │        │警於98年2月20日下午5│
│    │        │        │故侵入他人建│      │              │        │時5分許、同日晚間6時│
│    │        │        │築物部分未據│      │              │        │45分許，分別在丙○○│
│    │        │        │告訴）。    │      │              │        │上址住處房間抽屜內及│
│    │        │        │            │      │              │        │「電腦維修王」起出上│
│    │        │        │            │      │              │        │開竊得之護照、台胞證│
│    │        │        │            │      │              │        │、香港許可證各1 張及│
│    │        │        │            │      │              │        │紀念幣1套 （業已發還│
│    │        │        │            │      │              │        │庚○○），另在上址「│
│    │        │        │            │      │              │        │電腦維修王」起出電腦│
│    │        │        │            │      │              │        │主機1臺 （業已發還賴│
│    │        │        │            │      │              │        │源俊）。            │
├──┼────┼────┼──────┼───┼───────┼────┼──────────┤
│ 七 │98年2月 │臺北縣樹│騎乘其所有，│PEAMPA│NOKIA廠牌3110C│丙○○竊│經警於98年2月20 日下│
│    │19日晚間│林市東順│登記在黃家稜│TTARAP│行動電話1支。 │盜，累犯│午5時5分許，在丙○○│
│    │10時45分│街79巷10│名下之車號TP│WORAPA│              │，處有期│上址住處房間抽屜內起│
│    │許      │號齊揚針│2-572 號輕型│K     │              │徒刑8月 │上開竊得之行動電話1 │
│    │        │織廠    │機車至上址，│      │              │（未自首│支（業已發還PEAMPAT │
│    │        │        │侵入廠內竊取│      │              │）。    │TARAPORN WORAPAK）。│
│    │        │        │PEAMPATTARAP│      │              │        │                    │
│    │        │        │WORAPAK 放置│      │              │        │                    │
│    │        │        │在外套口袋內│      │              │        │                    │
│    │        │        │之行動電話1 │      │              │        │                    │
│    │        │        │支（無故侵入│      │              │        │                    │
│    │        │        │他人建築物部│      │              │        │                    │
│    │        │        │分未據告訴）│      │              │        │                    │
│    │        │        │。          │      │              │        │                    │
└──┴────┴────┴──────┴───┴───────┴────┴──────────┘
附錄本案論罪科刑法條全文：
刑法第320條：
意圖為自己或第三人不法之所有，而竊取他人之動產者，為竊盜
罪，處 5 年以下有期徒刑、拘役或 5 百元以下罰金。
意圖為自己或第三人不法之利益，而竊佔他人之不動產者，依前
項之規定處斷。
前二項之未遂犯罰之。


司法院資訊處製作；財團法人民間司法改革基金會備份。
